臺灣高等法院高雄分院刑事判決　　　　　九十一年度上訴字第七一七號
　　上　訴　人　臺灣高雄地方法院檢察署檢察官
　　被　　　告　甲○○
右上訴人因被告違反毒品危害防制條例案件，不服臺灣高雄地方法院九十一年度訴字
第六八九號，中華民國九十一年三月二十九日第一審判決（起訴案號：臺灣高雄地方
法院檢察署九十年度毒偵字第五二０四號）提起上訴，本院判決如左：
    主  文
原判決關於施用第一級毒品及定執行刑部分撤銷。
甲○○連續施用第一級毒品，處有期徒刑拾月，殘留第一級毒品海洛因之夾鏈袋個
沒收銷燬之。
其他上訴駁回。
上訴駁回部分，與第二項所處之刑，應執行有期徒刑壹年貳月。殘留第一級毒品海洛
因之夾鏈袋個沒收銷燬之。
    事  實
一、甲○○前曾於民國八十八年間因犯施用毒品案件，經臺灣高雄地方法院檢察署檢
    察官（以下簡稱丙○○○署檢察官）聲請原審法院以八十八年度毒聲字第六六三
    四號裁定送觀察、勒戒後，認有繼續施用毒品之傾向，再聲請同院以八十八年度
    毒聲字第七一四三號裁定令入戒治處所施以強制戒治，經強制戒治期滿後，由該
    署檢察官於九十年七月二十四日以九十年度戒毒偵字第八三二號不起訴處分確定
    。詎其仍不知戒絕悔改，又各別基於施用第一級毒品海洛因、第二級毒品安非他
    命之概括犯意，約自九十年七月中旬起至同年八月十五日止，連續在高雄縣大寮
    鄉○○街一二巷一號住處，將第一級毒品海洛因粉末攙入針筒內注射身體，第二
    級毒品安非他命則置放在吸食器內，下用火燒烤加熱後再吸食其霧化氣體之方式
    ，各別施用第一級毒品海洛因及第二級毒品安非他命多次。嗣於九十年八月十五
    日十五時五十分許，在高雄市前鎮區○○○路二一０號前為警臨檢查獲，並扣得
    其所有分裝海洛因之用其上仍殘留海洛因粉末之夾鏈袋三個。又於九十年十二月
    二十九日十時許，在上述住處以同一方法施用海洛因，經警查獲。
二、案經高雄市政府警察局前鎮分局移送臺灣高雄地方法院檢察署檢察官偵查起訴，
    及由高雄縣刑警大隊移送檢察官轉送本院併辦。
    理  由
一、右揭事實，業據被告甲○○於本院審理時坦白承認，並有被告所有分裝海洛因之
    用其上仍殘留海洛因粉末之夾鏈袋三個扣案可佐，又被告於前揭時地為警查獲後
    警訊時所採集之尿液，經送驗結果，檢出嗎啡及甲基安非他命陽性反應，亦有高
    雄市立凱旋醫院九十年九月二十一日高市凱醫檢字第二二一號及高雄縣政府衛生
    局九十一煙檢字第八五號煙毒尿液檢驗成績書各一份在卷足稽，堪認被告自白應
    與事實相符，足以採信。再查，被告前曾於八十八年間因犯施用毒品案件，經丙
    ○○○署檢察官聲請原審以八十八年度毒聲字第六六三四號裁定送觀察、勒戒後
    ，認有繼續施用毒品之傾向，再聲請原審法院以八十八年度毒聲字第七一四三號
    裁定令入戒治處所施以強制戒治，經強制戒治期滿後，由該署檢察官於九十年七
    月二十四日以九十年度戒毒偵字第八三二號不起訴處分確定等事實，有上開不起
    訴處分書及原審法院被告全國前案記錄表、臺灣高等法院被告全國前案紀錄表、
    臺灣高雄地方法院檢察署刑案資料查註記錄表各一份在卷可稽，故被告前因施用
    毒品案件經觀察勒戒及強制戒治程序，由檢察官為不起訴處分後五年內再犯上揭
    施用海落因、安非他命犯行，事證明確，洵堪認定。
二、查海洛因、安非他命分屬毒品危害防制條例第二條第二項所稱之第一、二級毒品
   ，均不得持有、施用。次按犯毒品危害防制條例第十條之施用第一、二級毒品罪
    者，依同條例第二十條第一項、第二項後段、第二十三條第一項、第二項前段規
    定，應由檢察官先將被告送勒戒處所觀察、勒戒，經觀察、勒戒後，有繼續施用
    毒品傾向者，由檢察官再聲請法院裁定令入戒治處所施以強制戒治，於強制戒治
    期滿或交付保護管束期滿後，應由檢察官為不起訴處分。而依上開規定為不起訴
    處分後，五年內再犯第十條之施用毒品罪者，則不適用前揭規定，除應由檢察官
    聲請法院裁定先令入戒治處所施以強制戒治外，刑責部分即應依通常刑事訴訟程
    序追訴處罰，此觀同條例第二十三條第二項規定可明。本件被告前既因施用毒品
    案件，經檢察官聲請原審法院裁定送勒戒處所觀察、勒戒後，認有繼續施用毒品
    傾向，再裁定施以強制戒治，於強制戒治期滿後，由檢察官為不起訴處分在案，
    其於該不起訴處分確定後五年內再犯上開施用海洛因、安非他命犯行，依上所述
    ，即應依法論科，故核被告所為，分別係犯毒品危害防制條例第十條第一項之施
    用第一級毒品罪及同條第二項之施用第二級毒品罪。其先後多次施用海洛因、安
    非他命之行為，均時間緊接，且反覆為之，所犯又各係同一罪名之罪，顯均係基
    於概括犯意為之，均應依連續犯規定論以一罪，並均加重其刑。至被告先後持有
    海洛因、安非他命之多次行為，亦各係基於概括之犯意為之，惟其持有後進而施
    用，其多次持有之底度行為應均被其施用之高度行為所吸收，故均不另論持有毒
    品罪。公訴人雖僅就被告第一次查獲前最後一次之施用犯行起訴，而就其餘多次
    施用犯行，未於起訴書內敘及，但連續犯為裁判上一罪，檢察官就犯罪事實一部
    起訴者，依刑事訴訟法第二百六十七條規定，其效力及於全部，故本院就被告其
    餘多次犯行自有權一併審理，附此敘明。又被告所犯施用第一級毒品及施用第二
    級毒品二罪之間，犯意各別，行為互殊，應予分論併罰。
三、原審就被告施用第一級毒品部分，予以論罪科刑，固非無見，但未及論究被告九
    十年十二月二十九日之犯行，自有未洽，檢察官上訴執此指摘原判決此部份不當
    ，為有理由，應予撤銷改判。審酌被告於毒品危害防制條例施行前即有施用毒品
    不乙素行，有原審法院被告全國前案記錄表、臺灣高等法院被告全國前案紀錄表
    、臺灣高雄地方法院檢察署刑案資料查註記錄表各一份在卷可稽，其於毒品危害
    防制條例施行後，復因施用毒品，經勒戒、觀察及強制戒治，由檢察官為不起訴
    處分確定後，仍未戒絕毒品，再犯相同之罪，顯見其戒毒意志不堅，有再度入監
    矯治必要，惟其施用毒品乃自戕一己之身體健康，尚未害及他人，且其犯後已坦
    承犯行，態度乙好等一切情狀，量處如主文第二項所示之刑。扣案之夾鏈袋三個
    ，為被告所有分裝海洛因之用，其上所殘留之白色粉末確為海洛因毒品等情，已
    據被告陳明在卷，因其上所殘留之海洛因毒品，已無法自該物分析剝離，故應視
    同為毒品，爰依毒品危害防制條例第十八條第一項前段規定宣告沒收並銷燬之。
四、原審就被告施用第二級毒品部分，適用毒品危害防制條例第十條第二項、第二十
    三條第二項，刑法第十一條、第五十六條，並審酌上述情形，量處有期徒刑六月
    ，其認事用法，核無不合，量刑亦稱允洽，檢察官上訴意旨未陳明上訴理由，徒
    指摘原判決此部份不當、為無理由、應予駁回。
五、原審所定執行刑，因部分判決經本院撤銷而失所依據，應併予撤銷，另由本院定
    執行刑如主文末項所示。
據上論斷，應依刑事訴訟法第三百六十九條第一項前段、第三百六十八條、第三百六
十四條、第二百九十九條第一項前段，毒品危害防制條例第十條第一項、第二十三條
第二項、第十八條第一項前段，刑法第十一條、第五十六條、第五十一條第五款，判
決如主文。
本案經檢察官朱文彬到庭執行職務。
中    華    民    國     九十一     年       六       月       十一     日
                              臺灣高等法院高雄分院刑事第九庭
                                  審判長法官  張明松
                                        法官  任森銓
                                        法官  江泰章
右正本證明與原本無異。
施用第一級毒品部分如不服本判決應於收受本判決後十日內向本院提出上訴書狀，其
未述上訴理由者，並得於提起上訴後十日內向本院補提理由書狀（均須按他造當事
人之人數附繕本)「切勿逕送上級法院」。
                                      書記官  郭榮芳
中    華    民    國     九十一     年       六       月       十二     日
附錄  本判決論罪科刑法條：
毒品危害防制條例第十條：
施用第一級毒品者，處六月以上五年以下有期徒刑。
施用第二級毒品者，處三年以下有期徒刑。
                                                                        Ｋ
